臺灣嘉義地方法院交通事件裁定　　　　100年度交聲字第665號
原處分機關　交通部公路總局嘉義區監理所嘉義市監理站
異　議　人
即受處分人　鍾宜益
上列異議人即受處分人因違反道路交通管理處罰條例案件，對於
交通部公路總局嘉義區監理所民國100年05月23日嘉監義裁字第
裁76-ZGB118928號違反道路交通管理事件裁決書所為之處分（原
舉發通知單案號：內政部警政署國道公路警察局公警局交字第ZG
B118928號）聲明異議，本院裁定如下：
    主  文
異議駁回。
    理  由
一、聲明異議意旨略以：異議人即受處分人（下稱異議人）鍾宜
    益於民國100年4月15日下午3時31分許，駕駛鍾沐真所有之
    車牌號碼7R-7372號自用小客車行經國道三號南向241.6公里
    處因汽車行駛高速公路速度超過規定最高速限而為警逕行舉
    發，惟異議人認為行經上述路段時並無違規超速行為，異議
    人駕車時速皆維持在110公里上下，不可能有時速129公里的
    違規速度，違規照片所顯示的速率並非自動顯示，似為人為
    打字記錄，於行經違規地點時，異議人車速正常，惟異議人
    右側另有1部車子以超快速度超越異議人，且右前方有交通
    警察以雷射槍對準拍照，異議人可以肯定自己並未超速云云
    。
二、原處分意旨略以：異議人鍾宜益於上開時、地，駕駛前述自
    用小客車行駛高速公路速度超過規定最高速限違規，為員警
    逕行舉發，並填製內政部警政署國道公路警察局公警局交字
    第ZGB118928號舉發違反道路交通管理事件通知單（下稱舉
    發通知單），爰經原處分機關於100年5月23日以嘉監義裁字
    第裁76-ZGB118928號違反道路交通管理事件裁決書（下稱裁
    決書）認異議人違反道路交通管理處罰條例第33條第1項第1
    款、第85條第1項、第63條第1項之規定，並依道路交通管理
    事件統一裁罰基準表，裁處異議人罰鍰新台幣（下同）3,00
    0元，並記違規點數1點，員警於上開時地值勤時使用之雷射
    槍測速照相儀器經經濟部標準檢驗局檢定合格在案，且該儀
    器係值勤人員經由測速器之瞄準鏡對準目標（單一車輛）扣
    發射板機即可精確測出所瞄準目標之速度，準確度無疑，當
    時確定為車牌號碼7R-7372號自用小客車超速無誤，該車違
    規屬實，員警依法舉發核無不當等語。
三、按汽車行駛於高速公路、快速公路或設站管制之道路，不遵
    使用限制、禁止、行車管制及管理事項之管制規則而有行車
    速度超過規定之最高速限或低於規定之最低速限行為者，處
    汽車駕駛人新臺幣3,000元以上6,000元以下罰鍰，並記違規
    點數1點，道路交通管理處罰條例第33條第1項第1款、第63
    條第1項第1款分別定有明文。
四、經查：
  (一)按本條例之處罰，受舉發違反道路交通管理事件之受處罰人
    ，認為受舉發之違規行為應歸責他人者，應於舉發違反道路
    交通管理事件通知單應到案日期前，檢附相關證據及應歸責
    人相關證明文件，向處罰機關告知應歸責人，處罰機關應即
    另行通知應歸責人到案依法處理。逾期未依規定辦理者，仍
    依本條例各該違反條款規定處罰，道路交通管理處罰條例第
    85條第1項定有明文。準此，如駕駛人有違反前述規定之違
    規行為，為警當場攔停者，處罰機關固得對汽機車之駕駛人
    為處罰；惟若舉發機關並非當場對之攔停，或該違規行為之
    規定係處罰汽車所有人，而對汽機車所有人為掣單舉發，如
    經舉發之汽機車所有人於舉發通知單上所載之應到案日期前
    到案，並告知處罰機關該名違規駕駛人姓名，即依前開規定
    處罰該違規之駕駛人，苟汽機車所有人未於應到案日期前到
    案，或雖於應到案日期前到案，而未告知處罰機關實際之違
    規駕駛人者，處罰機關仍應對車輛所有人加以處罰。從而原
    處分機關即得依上開規定以「汽車所有人」為處罰之對象，
    至舉發對象與實際駕駛人是否確屬同一、以及彼等相關行政
    違規責任之釐清，得依同條例第85條第1項規定將受舉發之
    違規行為歸責他人。而查本件車牌號碼7R-7372號自小客車
    於上開時、地為原舉發機關內政部警政署國道公路警察局（
    下稱原舉發機關）警員以雷達測速儀器測得有超速之違規行
    為，經拍照採證後，原舉發機關於100年4月29日逕行舉發車
    輛所有人鍾沐真違反道路交通管理事件，應到案日期為100
    年5月29日。嗣實際駕駛人即本件異議人鍾宜益於應到案期
    限前之100年5月9日親往原處分機關交通部公路總局嘉義區
    監理所嘉義市監理站（下稱原處分機關）陳述意見，表明本
    件違規事件之車主姓名為鍾沐真，而其乃實際駕駛人，且記
    載實際駕駛人姓名、聯絡地址，並就實體事項敘明其無超速
    之理由，經原處分機關函請原舉發機關查明違規情形，復經
    原舉發機關查證上開違規情形屬實，而由原處分機關於100
    年5月23日以嘉監義裁字第裁76-ZGB118928號裁決書裁處受
    處分人鍾宜益罰鍰3,000元並記違規點數1點等情，分別有原
    舉發機關100年4月29日舉發通知單、異議人100年5月9日填
    載之交通違規陳述單、原處分機關100年5月10日嘉監義四字
    第1001001420號函、原舉發機關100年5月18日公警七交字第
    1000770560號函、原處分機關100年5月23日嘉監義裁字第裁
    76-ZGB118928號裁決書等件在卷可佐。繹之本件申訴之過程
    ，異議人於舉發通知單所載應到案日期前之100年5月9日親
    自前往原處分機關表示其為實際駕駛人，且填載前開陳述單
    ，敘明本件違規車輛之車主為鍾沐真（即舉發通知單上所載
    之車主），且於駕駛人欄記載其本人之姓名、聯絡地址，復
    於陳述理由欄中就實體事項表示不服等語，此觀之前開陳述
    單自明，嗣原處分機關並依據前開異議人所陳述之實體理由
    函請原舉發機關查明違規情形，經原舉發機關查證無訛後，
    再由原處分機關以異議人為受處分人開立前開裁決書，則依
    此程序觀之，原處分機關既已依道路交通管理處罰條例第85
    條第1項規定，將實際駕駛人所已知之違反道路交通管理事
    件不服之實體理由函請原舉發機關查明，並均已副知異議人
    ，使其有辨明舉發事件真偽並決定到案聽候裁決或自動繳納
    罰鍰或陳述意見，其裁決程序自屬適法，合先敘明。
  (二)本件異議人於上揭時間，因駕駛鍾沐真所有之前開自用小客
    車，行經國道三號公路南向241.6公里處，為警以雷達測速
    儀器測得行速129公里，限速110公里，超速19公里而逕行舉
    發之事實，有原舉發機關公警局交字第ZGB118928號舉發通
    知單及原處分機關100年5月23日嘉監義裁字第裁76-ZGB1189
    28號裁決書各乙紙存卷可稽，復經原舉發機關查證無誤，有
    該局100年5月18日公警七交字第1000770560號函存卷可據。
  (三)訊據異議人固不否認於上揭時地，駕駛鍾沐真所有之前開自
    用小客車，經警舉發有超速違規之事實，惟以前揭情詞置辯
    ，然查：證人即本件違規事件製單之原舉發機關警員鄧劍秋
    於本院訊問時具結證稱：其分隊同仁李嘉裕於100年4月15日
    到國道三號南向241.6公里處執行勤務，執勤時有攜帶雷射
    槍及移動式照相設備，雷射槍對準到車輛後，就會測到速度
    並會把影像傳送到照相設備，之後將照片列印出來。本件蒐
    證照片左上角所記載之04/15/2011是日期（即100年4月15日
    ），15：31：56是時間（即15時31分56秒），中間有執勤警
    員姓名及所屬單位，上列記載事項中日期下方之數字係單號
    （本件為34），下欄記載事項，其中左下列110kmh之記載係
    該路段限速數據，其旁所載「129kmh接近」是被偵測之該車
    輛行駛速度之數據，中間並有執勤地點之記載（本件為國道
    三號南向241.6公里），右下角所載之UX017624是雷射槍儀
    器編號。照片列印出來後，數據就會由儀器自動列印，無法
    由人工繕打，亦無法更改。且雷射槍偵測時，儀器利用紅外
    線偵測到超速該車輛，不會受到其他車輛干擾，如有偵測到
    ，即會自動拍攝，若無超速之情形，儀器不會啟動，其等會
    另外尋找目標而偵測其他車輛。雷射槍如果操作不當，儀器
    無法執行，即無法顯示速度等語明確（參本院卷第15頁至第
    17頁），足證前開蒐證照片係依據本件執勤警員所使用照相
    式之雷射測速儀器測得前開自小客車超速後，啟動照相設備
    予以拍照後所列印之照片，照片上所示之數據係儀器自動顯
    示，而非人工繕打之情形；佐以本件舉發異議人所駕駛之上
    開自用小客車超速之違規事件所使用之測速儀，廠牌、型號
    、器號，詳如檢定合格證書，該儀器業經經濟部標準檢驗局
    檢定合格，其準確性毋庸置疑；且該儀器係值勤人員經由測
    速器之瞄準鏡對準目標（單一車輛）扣發射板機即可精確測
    出所瞄準目標之速度，系統將攝取車輛之影像，所拍攝照片
    均輸入電腦雷射槍測速照相軟體內，行速數據、測距、車輛
    影像、十字絲、並顯示其牌照列印輸出，採證照片（照片中
    均顯示日期、時間、執行分隊、值勤人員姓名、速限、行速
    、測距、地點、雷射槍測速器器號）內容完整，準確度無疑
    ，當時確定為車牌號碼7R-7372號自用小客車超速等情，復
    據原舉發機關以100年5月18日公警七交字第1000770560號函
    查證無訛。足認雷射測速儀係利用雷射光束瞄準同時於車道
    行駛車輛中之單一目標車進行偵測，偵測時不受其他車道上
    行駛中之車輛干擾及當時道路車流量之影響。復參酌該檢定
    合格證書所載之內容，本件舉發地點所使用之雷射測速儀器
    ，係125Hz照相式規格，LTI廠牌之雷射測速儀，型號為ULTR
    ALYTECompact，器號為UX017624，檢定合格單號碼為MOGB00
    00000，於99年6月9日檢定合格，有效期限至100年6月30日
    等情，亦有原舉發機關上開函文檢附之MO0000000號雷射測
    速儀檢定合格證書1紙在卷足憑。堪認該雷射測速儀器運作
    各項功能正常，且於測得異議人所有之上開車輛超速行駛之
    日，該雷射測速儀尚在檢驗合格有效期限內，是異議人確有
    於上開時、地，駕駛鍾沐真所有之前開自用小客車，經雷射
    測速儀測得車速為129公里/小時（超速19公里）超速行駛之
    違規事實，堪以認定。此外，異議人對於其有於上開時間，
    駕駛前開自用小客車行經上述路段之事實是認在卷，復查無
    其他證據顯示舉發交通警員有誤認或故意構陷之情事，自難
    認舉發及製單警員所述不可採信。是異議人前揭所辯，尚不
    足卸免其責。
五、綜上所述，本件異議人違規事證明確，原處分機關爰依道路
    交通管理處罰條例第33條第1項第1款，並參酌違反道路交通
    管理事件統一裁罰基準表之規定，裁處異議人罰鍰3,000元
    ，並依同條例第63條第1項第1款（原處分機關漏載第1款）
    之規定記違規點數1點，核無違誤，從而，異議人之異議為
    無理由，應予駁回。
據上論斷，應依道路交通管理處罰條例第87條第2項，道路交通
事件處理辦法第18條，裁定如主文。
中    華    民    國   100    年    6     月    27    日
                      交通法庭  法  官  呂美玲
上列正本證明與原本無異。
如不服本裁定，應於裁定送達後5日內向本院提出抗告狀（應附
繕本）。
中    華    民    國   100    年    6     月    27    日
                                書記官  洪敏芳